【裁判字號】    99,基簡,826
【裁判日期】    991213
【裁判案由】    損害賠償
【裁判全文】
臺灣基隆地方法院基隆簡易庭民事判決
原      告  承欣澄
訴訟代理人  承宥均
被      告  宣詩元
上列當事人間請求損害賠償事件，本院於民國99年11月29日言詞
辯論終結，判決如下：
    主  文
被告應給付原告新臺幣肆萬陸仟貳佰壹拾捌元及自民國九十九年
九月二十二日起至清償日止按年息百分之五計算之利息。
原告其餘之訴駁回。
訴訟費用新臺幣壹仟佰拾元，由被告負擔新臺幣肆佰玖拾貳
元，餘由原告負擔。
本判決第一項得假執行。但被告如以新台幣肆萬陸仟貳佰壹拾捌
元為原告預供擔保後，得免為假執行。
    事實及理由
壹、程序方面：
(一)被告經合法通知，未於言詞辯論期日到場，核無民事訴訟法
    第386 條所列各款情形，依民事訴訟法第436 條第2 項、第
    385 條第1 項前段之規定，准原告之聲請，由其一造辯論而
    為判決。
(二)按訴狀送達後，原告不得將原訴變更或追加他訴，但擴張或
    減縮應受判決事項之聲明者，不在此限，民事訴訟法第255
    條第1 項第3 款定有明文。經查，本件原告起訴時，原請求
    判決命被告給付原告新台幣（下同）12萬5,000 元，及自起
    訴狀繕本送達翌日起至清償日止，按年息百分之5 計算之利
    息，嗣原告於本院言詞辯論時，變更聲明為被告應給付原告
    12萬3,800 元，及起訴狀繕本送達翌日起至清償日止，按年
    息百分之5 計算之利息，核屬減縮應受判決事項之聲明，揆
    諸前開規定，應予准許。
貳、實體方面：
一、原告起訴主張：被告於民國98年11月14日晚上8 時50分許，
    駕駛車牌號碼9261-UA 號自用小客車，沿臺北縣瑞芳鎮○○
    街往中正路方向行駛，途經臺北縣瑞芳鎮○○路○ 段與民權
    街交岔路口時（下稱肇事路口），本應注意車輛行至閃光紅
    燈號誌之交岔路口，應減速接近，先停止於交岔路口前，支
    線道車應暫停讓幹線道車先行；且駕駛人應注意車前狀況，
    並隨時採取必要之安全措施，以避免危險之發生，而被告於
    行經前開肇事路口時，竟疏於注意車前狀況，且未讓幹道車
    先行，即貿然行駛，適訴外人承宥均駕駛原告所有車牌號碼
    7776-GZ號自用小客車（下稱系爭車輛）沿明燈路3段往瑞芳
    火車站方向行駛而發生擦撞，致原告所有之系爭車輛損壞，
    經送修理廠修理後，共支付修復費用12萬3,800 元（工資：
    1 萬4,490 元、零件：5 萬9,696 元、耗材費4,499 元、板
    金：2 萬2,622 元、噴漆：2 萬2,493 元），為此，爰依民
    法第196 條、第213 條規定，請求被告賠償修理費用。並聲
    明：被告應給付原告12萬3,800 元，及起訴狀繕本送達翌日
    起至清償日止，按年息百分之5 計算之利息。
二、被告未於言詞辯論期日到庭，惟以書狀抗辯略以：被告於行
    至前開肇事路口時，已盡注意車前狀況之責，且斯時被告所
    駕駛之車輛已逾越前方幹線之中心線，係訴外人承宥均超速
    未注意減速慢行，而致本件車禍事故之發生，實非被告所能
    預防，且由兩造車輛損壞情形觀之，被告所有之車輛係車體
    左側嚴重受損，原告所有之系爭自小客車乃右前車頭受損，
    足認被告所駕車輛乃遭撞之車，鑑定意見認被告為肇事主因
    ，實有欠妥，而被告之車輛亦因此次車禍受損而須送修，被
    告係因經濟能力不足，並非無意願和解等語置辯。
三、經查：
(一)原告主張被告於98年11月14日晚上8 時50分許，駕駛車牌號
    碼9261-UA 號自用小客車，沿臺北縣瑞芳鎮○○街往中正路
    方向行駛，途經臺北縣瑞芳鎮○○路○ 段與民權街交岔路口
    時，適訴外人承宥均駕駛原告所有之系爭小客車沿明燈路3
    段往瑞芳火車站方向行駛，雙方發生擦撞，致系爭小客車損
    壞等情，業據原告提出報價單、統一發票等件影本為證，並
    有道路交通事故現場圖、道路交通事故調查報告表、交通事
    故談話紀錄表、現場照片附於臺灣基隆地方法院檢察署99年
    度偵字第392號卷可稽，復為被告所不爭執，堪認為真。
(二)按駕駛人應注意車前狀況，並隨時採取必要之安全措施，以
    避免危險之發生；汽車行駛至交岔路口，其行進、轉彎，應
    遵守燈光號誌或交通指揮人員之指揮；閃光紅燈表示「停車
    再開」，車輛應減速接近，先停止於交岔路口前，讓幹道車
    優先通行後認為安全時，方得續行，道路交通安全規則第94
    條第3 項、第102 條第1 項第1 款、道路交通標誌標線號誌
    設置規則第211 條第1 項第2 款分別定有明文。本件被告於
    警詢中陳稱：案發時天候正常，視線良好，伊行經路口發現
    狀況時就馬上煞車，但已經發生碰撞了等語（同上偵卷第14
    頁），由其陳述可知，被告於行經閃光紅燈之肇事路口時，
    顯未先停止於交叉路口前，注意車前狀況，並讓幹道車先行
    後再續為通行，否則其與訴外人承宥均所駕駛之系爭車輛當
    無發生碰撞可能，是以被告對本件車禍事故具有過失，堪以
    認定，而此亦經臺灣省臺北縣區車輛行車事故鑑定委員會、
    臺灣省車輛行車事故覆議鑑定委員會鑑定後，認定結果同前
    ，有臺灣省臺北縣區車輛行車事故鑑定委員會北縣鑑字第
    981721號鑑定意見書、臺灣省車輛行車事故覆議鑑定委員會
    99年4 月7 日覆議字第0996201208號函附於99年度偵字第21
    06號卷可查。故而，系爭車輛之受損結果與被告之駕駛行為
    間，自有相當因果關係，被告抗辯其已盡注意義務而無過失
    ，顯不可採，原告主張被告應負侵權行為損害賠償責任為有
    理由。
(三)次按，閃光黃燈表示「警告」，車輛應減速接近，注意安全
    ，小心通過，道路交通標誌標線號誌設置規則亦定有明文。
    訴外人承宥均於案發時乃由臺北縣瑞芳鎮○○路○ 段往瑞芳
    火車站方向行駛，該方向之號誌為閃黃燈，其於警詢時並稱
    ：伊行經台北縣瑞芳鎮○ 段○○○路口，發現狀況馬上煞車
    ，但已經發生碰撞了等語（同上偵卷第15頁），是訴外人承
    宥均於行經肇事路口時，顯未注意車前狀況，減速接近，否
    則當不致未能發現由臺北縣瑞芳鎮○○街往中正路方向行駛
    之被告，是訴外人承宥均就本件車禍之發生，亦有過失，臺
    灣省臺北縣區車輛行車事故鑑定委員會、臺灣省車輛行車事
    故覆議鑑定委員會鑑定意見亦同此見解，是被告抗辯訴外人
    承宥均就本件車禍之發生，亦有過失，即堪採信。
四、「因故意或過失，不法侵害他人之權利者，負損害賠償責任
    。」、「不法毀損他人之物者，被害人得請求賠償其物因毀
    損所減少之價額。」民法第184 條第1 項前段、第196 條第
    3 項分別定有明文。惟依民法第196 條之規定，請求賠償物
    被毀損所減少之價額，得以修復費用為估定之標準，但以必
    要者為限，如修理材料以新品換舊品，應予折舊（最高法院
    77年5 月17日民事庭總會決議可資參照）。本件被告駕駛車
    輛行駛時，因未依規定注意車前狀況，並隨時採取必要之安
    全措施，且未讓幹道車先行，導致與系爭車輛發生擦撞，使
    系爭車輛受損，依據上開規定，被告即應負侵權行為之損害
    賠償責任。原告主張系爭車輛之修理費用共計12萬3,180 元
    （含工資1 萬4,490 元、零件5 萬9,696 元、耗材費4,499
    元、板金：2 萬2,622 元、噴漆：2 萬2,493 元）等情，已
    據原告提出報價單、統一發票等件影本為證，亦未經被告表
    示爭執，堪以認定；而系爭車輛係於93年5 月領照，有行車
    執照影本在卷供參，至98年11月14日發生車禍毀損時止，已
    使用超過5 年，該車之修理，既以新零件更換遭撞毀之舊零
    件，其零件部分自應扣除其折舊。又依行政院86年12月30日
    行政院台財字第52053 號令發佈之修正固定資產耐用年數
    表及行政院45年7 月31日台（45）財字第4180號函公佈之固
    定資產折舊率表所示，非運輸業用客、貨車之折舊年限為5
    年，依定率遞減法每年折舊千分之369 ，而採用定率遞減法
    者，其最後一年之折舊額，加歷年折舊累計額，其總和不得
    超過該資產成本原額之9/10。系爭車輛使用已逾5 年耐用年
    限，至98年11月14日因被告之過失行為受損時止，已逾5 年
    之耐用年數，是依上開標準計算關於零件、耗材費之扣除折
    舊後之費用為6,420 元【（5 萬9,696 元＋4,499 元）×
    1/10＝6,420 元，元以下四捨五入】，加計不應折舊之鈑金
    費用2 萬2,622 元、噴漆費用2 萬2,493 元及工資1 萬
    4,490 元，則損害賠償之金額合計為6 萬6,025 元【計算式
    ：2 萬2,622 元＋2 萬2,493 元＋1 萬4,490 元＋6,420 元
    ＝6 萬6,025 元】。
五、又訴外人承宥均駕駛系爭車輛，因疏於注意車前狀況，並隨
    時採取必要之安全措施，對於本件車禍之發生亦有過失乙節
    ，已如前述（參三、(三)所述），而承宥均雖非原告之代理
    人或使用人，然系爭車輛乃原告交由承宥均使用，亦即承宥
    均係有權使用系爭車輛之人，則承宥均之地位應與原告之使
    用人相似，自得類推適用民法第217 條第3 項、第1 項之規
    定，將承宥均之過失視同為原告之過失，被告應負之損害賠
    償責任，自應依過失之比例減輕之。本院據上開認定之事實
    ，斟酌兩造過失之程度、肇事情節等一切情狀，認定被告就
    本件車禍之發生，應負70% 之過失責任，原告應承擔30% 之
    過失責任，經過失相抵後，原告得請求被告賠償之數額為4
    萬6,218 元【計算式：6 萬6,025 元×70% ＝4 萬6,218 元
    ，元以下四捨五入】。
六、綜上所述，零件部分扣除折舊後，系爭車輛之必要修復費用
    應為6 萬6,025 元，經本院減輕被告之賠償責任（30%） 後
    ，原告得請求被告賠償之金額為4 萬6,218 元，其逾此部分
    之請求，核非正當，不應准許。從而，原告本於侵權行為法
    律關係，請求被告給付4 萬6,218 元，及自起訴狀繕本送達
    翌日即99年9 月22日起至清償日止按年息百分之5 計算之利
    息，為有理由，應予准許。逾上開准許範圍之請求，則為無
    理由，應予駁回。
七、本件原告勝訴部分，係為民事訴訟法第427 條第1 項訴訟適
    用簡易程序所為被告敗訴判決，依同法第389 條第1 項第3
    款規定，應依職權宣告假執行，惟本衡平之原則，並許被告
    以4 萬6,218 元為原告預供擔保後，得免為假執行。
八、本件事證已臻明確，兩造其餘攻擊防禦方法及所提證據，核
    與本件判決結果不生影響，爰不另一一論述，併予敘明。
九、訴訟費用1,330 元（即第一審裁判費），依民事訴訟法第79
    條之規定，命兩造依敗訴之比例負擔，爰一併確定其數額如
    主文第3 項所示。
據上論結，本件原告之訴為一部有理由，一部無理由，依民事訴
訟法第79 條、第87 條第1 項、第389 條第1 項第3 款、第392
條第2 項，判決如主文。
中    華    民    國    99    年    12    月    13    日
                  基隆簡易庭法  官  周霙蘭
以上正本係照原本作成。
對於本件判決如有不服，應於收受送達後20日內向本院提出上訴
書狀，上訴於本院合議庭，並按他造當事人之人數附具繕本。
中    華    民    國    99    年    12    月    13    日
                            書記官  王毓嫻

司法院資訊處製作；財團法人民間司法改革基金會備份。
